臺灣臺中地方法院刑事判決　　　　　　　 94年度訴字第938號
公　訴　人　臺灣臺中地方法院檢察署檢察官
被　　　告　甲○○
選任辯護人　張淑琪　律師
上列被告因違反毒品危害防制條例案件，經檢察官提起公訴（94
年度偵字第2011號），本院判決如下：
    主  文
甲○○連續轉讓第一級毒品，累犯，處有期徒刑貳年。扣案之第
一級毒品海洛因拾陸包（驗餘合計淨重柒壹點貳貳公克、包裝重
拾壹點壹公克）及摻有海洛因之香菸拾支，均沒收銷燬之。
    犯罪事實
一、甲○○前因違反肅清煙毒條例、麻醉藥品管理條例及藥事法
    案件，經本院分別判刑並定應執行有期徒刑三年十月確定，
    嗣因撤銷假釋，復執行殘刑一年六月七日，甫於民國九十一
    年六月十三日執行完畢。詎甲○○猶不知悔改，復基於轉讓
    第一級毒品海洛因之概括犯意，於九十三年九月間，在其位
    於臺中市○○路五十八之三號六樓之七租處，先後二次提供
    摻有第一級毒品海洛因之香菸供乙○吸食（乙○所涉施用毒
    品部分，另由檢察官偵辦中）而轉讓第一級毒品海洛因，嗣
    為警於九十四年一月十九日下午一時三十分許，在臺中市○
    ○路五十八號之三路口查獲，並扣得第一級毒品海洛因十六
    包（驗餘合計淨重七十一‧二二公克、包裝重十一‧一公克
    ）及摻有海洛因之香菸十支，而循線查悉上情。
二、案經海巡署中部地區巡防局移送臺灣臺中地方法院檢察署檢
    察官偵查起訴。
    理    由
一、上揭犯罪事實，業據被告甲○○於本院審理時坦承不諱，核
    與證人乙○於本院審理時到庭具結證述之情節大致相符，此
    外，並有第一級毒品海洛因十六包（驗餘合計淨重七十一‧
    二二公克、包裝重十一‧一公克）及摻有海洛因之香菸十支
    扣案可資佐證，足見被告自白與事實相符，應堪採信。至證
    人乙○於本院審理時雖另證稱：被告曾十多次拿摻有海洛因
    之香菸給伊吸食云云。然證人乙○除本院前開認定之轉讓行
    為外，對於被告其餘轉讓行為之時間、地點，均無法具體陳
    明，而被告亦否認有此部分轉讓犯行，是被告是否確有本院
    前開認定以外之其他轉讓行為，即難認定，至證人乙○雖又
    證稱：伊於被警方查獲前三、四日，曾交付一萬七千元予被
    告，由被告幫伊購買海洛因云云，然被告亦堅決否認此節，
    況案發當時在被告住處所查獲之海洛因，純度為百分之四十
    二‧五六，而在乙○處所查獲之海洛因，純度則為百分之三
    十八‧七三，此有法務部調查局調科壹字第一二００一五三
    七三號鑑定通知書一紙在卷可佐，則在證人乙○處所查獲之
    海洛因，是否確為被告代為購買，即有可疑，又證人乙○於
    案發前一個月內，與被告均未有相關通聯記錄，是亦無從作
    為證人前開證詞之佐證，故本案亦無從認定被告另有幫助施
    用第一級毒品海洛因之犯行，均附此敘明。
二、核被告所為，係犯毒品危害防制條例第八條第一項轉讓第一
    級毒品罪。公訴人認被告係犯毒品危害防制條例第四條第一
    項販賣第一級毒品罪，起訴法條尚有未洽（理由詳后），惟
    其基本社會事實相同，爰依法變更起訴法條。被告先後二次
    轉讓第一級毒品海洛因之行為，時間密接、犯罪構成要件相
    同，顯係基於概括犯意反覆為之，應依連續犯之規定論以一
    罪，並加重其刑。又被告有如事實欄所載之前科，有臺灣臺
    中地方法院檢察署刑案資料查註紀錄表、臺灣高等法院被告
    全國前案紀錄表各一紙在卷可按，其受有期徒刑之執行完畢
    後五年以內再犯本件有期徒刑以上之罪，為累犯，應依刑法
    第四十七條規定遞加重其刑。爰審酌被告素行不良，猶不知
    潔身自好，復轉讓第一級毒品給證人乙○吸食，使證人乙○
    無從戒除毒癮，無視於毒品對於他人健康之戕害及國家對於
    杜絕毒品犯罪之禁令，其惡性非輕，然於本院審理時坦承犯
    行等一切情狀，量處如主文所示之刑，以示懲儆。扣案之第
    一級毒品海洛因十六包（驗餘合計淨重七十一‧二二公克、
    包裝重十一‧一公克）為當場查獲之毒品，另摻有海洛因之
    香菸十支，則因殘留海洛因之成分，無法析離而獨立存在，
    均應依毒品危害防制條例第十八條第一項前段之規定宣告沒
    收銷燬之。
三、公訴意旨另以：被告甲○○基於販賣第一級毒品海洛因之犯
    意，於九十三年間，向姓名年籍不詳之綽號「劉董」男子，
    購買數量不詳之海洛因，販賣予乙○及不特定人施用。因認
    被告涉犯毒品危害防制條例第四條第一項販賣第一級毒品罪
    嫌。
四、按犯罪事實應依證據認定之，無證據不得認定犯罪事實。又
    不能證明被告犯罪者，應諭知無罪之判決，刑事訴訟法第一
    百五十四條第二項、第三百零一條第一項分別定有明文。又
    認定不利於被告之事實，須依積極證據，苟積極證據不足為
    不利於被告事實之認定時，即應為有利於被告之認定，更不
    必有何有利之證據。另按事實之認定，應憑證據，如未能發
    現相當證據，或證據不足以證明，自不能以推測或擬制之方
    法，以為裁判基礎；又認定犯罪事實，所憑之證據，雖不以
    直接證據為限，間接證據亦包括在內，然無論直接或間接證
    據，其為訴訟上之證明，須於通常一般之人均不致於有所懷
    疑，而得確信其為真實之程度者，始得據之為有罪之認定，
    倘其證明尚未達到此一程度，而有合理性懷疑之存在時，即
    無從為有罪之認定，最高法院三十年上字第八一六號判例、
    四十年台上字第八六號判例、三十年上字第一八三一號判例
    、七十六年台上字第四九八六號判例分別著有明文可資參照
    。又刑事訴訟法第一百六十一條已於九十一年二月八日修正
    公布，其第一項規定：檢察官就被告犯罪事實，應負舉證責
    任，並指出證明之方法。因此，檢察官對於起訴之犯罪事實
    ，應負提出證據及說服之實質舉證責任。倘其所提出之證據
    ，不足為被告有罪之積極證明，或其指出證明之方法，無從
    說服法院以形成被告有罪之心證，基於無罪推定之原則，自
    應為被告無罪判決之諭知（最高法院九十二年台上字第一二
    八號判例參照）。
五、公訴意旨認被告甲○○涉嫌違反毒品危害防制條例第四條第
    一項販賣第一級毒品海洛因罪嫌，主要係以證人乙○於警詢
    、偵查中之證詞、臺灣臺中地方法院檢察署九十三年度監續
    字第八六、九九、五一九、五九四、六七０號中之監聽譯文
    、扣案被告持有之第一級毒品海洛因（驗餘合計淨重七十一
    ‧二二公克、包裝重十一‧一公克）、摻有海洛因之香菸十
    支、第二級毒品安非他命一包、行動電話五支、電子秤一台
    、研磨器皿一具、帳冊一本、毒品分裝袋一包及證人乙○持
    有之第一級毒品海洛因一包、第二級毒品安非他命二包等物
    為其論據。訊據被告固坦承伊所持有扣案物品為其所有，然
    堅決否認涉有前開犯行，辯稱：伊並未販賣毒品予證人乙○
    ，扣案毒品係供自己施用等語。經查：
（一）證據能力爭執部分：１、證人乙○警詢筆錄部分：按被告
      以外之人於審判外之言詞或書面陳述，除法律有規定者外
      ，不得作為證據。又被告以外之人於審判中有傳喚不到之
      情形，其於檢察事務官、司法警察官或司法警察調查中所
      為之陳述，經證明具有可信之特別情況，且為證明犯罪事
      實之存否所必要者，得為證據。次按所謂具有可信之特別
      情況之「絕對特別可信性」，係指陳述是否出於供述者之
      真意、有無違法取供情事之信用性而言，故應就偵查或調
      查筆錄製作之原因、過程及其功能等加以觀察其信用性，
      據以判斷該傳聞證據是否有顯不可信或有特別可信之情況
      而例外具有證據能力，並非對其陳述內容之證明力如何加
      以論斷，二者之層次有別，不容混淆（最高法院九十四年
      度台上字第六二九號裁判意旨參照）。查本件被告甲○○
      及其選任辯護人爭執證人乙○於警詢中陳述之證據能力，
      而經本院當庭勘驗證人乙○之警詢錄音帶，該捲錄音帶中
      並無任何證人乙○就被告犯罪事實所作具體陳述之內容，
      此有勘驗筆錄一紙在卷可按，職是，本院即無從就證人乙
      ○警詢筆錄製作之原因、過程加以觀察其信用性，而公訴
      人就證人乙○於警詢中所為之陳述，復始終未能證明有何
      可信之特別情況，是證人乙○於警詢中之證詞，尚難認為
      有證據能力。２、證人乙○九十四年一月二十日偵訊筆錄
      部分：按證人、鑑定人依法應具結而未具結者，其證言或
      鑑定意見，不得作為證據，刑事訴訟法第一百五十八條之
      三定有明文。查本件證人乙○於九十四年一月二十日偵訊
      中未經具結，是上開證人於偵訊中之證詞，尚難認為有證
      據能力。３、證人乙○九十四年十月六日偵訊筆錄部分：
      按被告以外之人於偵查中向檢察官所為之陳述，除顯有不
      可信之情況者外，得為證據，刑事訴訟法第一百五十九條
      之一第二項定有明文。查本件證人乙○於九十四年十月六
      日偵訊中業經具結，而辯護人復未就證人乙○此部分偵查
      中證詞有何顯不可信之情形舉證以供查證，其主張即不足
      採，至被告選任辯護人雖又辯稱：依大法官會議釋字第五
      八二號解釋之精神，應認前開證詞無證據能力云云，然證
      人乙○於本院審理中業已到庭具結陳述，並接受交互詰問
      程序，是本案實無剝奪被告之詰問權利可言，被告選任辯
      護人以此節爭執證人乙○於前開偵訊中證詞之證據能力，
      尚有誤會，故本院認證人乙○於九十四年十月六日之偵訊
      筆錄部分，具有證據能力，應無疑義，均核先敘明。
（二）次查，證人乙○於九十四年十月六日偵查中固具結證稱：
      「（毒品向何人買的？）向甲○○買的，我從九十三年下
      半年開始向甲○○買海洛因一次，以一萬七千元向甲○○
      買，甲○○就送我安非他命，因為甲○○是我管理大樓內
      的住戶，因為他發現我的脊椎有問題，所以他就主動跟我
      說這個東西可以止痛，我就向他買，我到甲○○的住處曾
      經看過甲○○使用海洛因，所以我就將海洛因摻在香菸內
      ，另外安非他命也是看過甲○○使用過，所以我就用鋁箔
      紙烤」云云，然細觀此筆錄內容，對於雙方約定購買毒品
      之確實時間、地點、方式及雙方交付毒品及金錢之確實時
      間、地點、方式，均付之闕如，況證人乙○於本院審理時
      另具結證稱：「（你如何請託被告甲○○幫你買四號止痛
      藥劑『即海洛因』？）我就直接跟甲○○說你幫我買那個
      四號」、「（甲○○當時如何回應？）他說這藥劑不是很
      好買，而且很貴，所以我就先拿錢給他，要他有機會的話
      就幫我買」、「（被告有無告訴你他要跟何人買？）沒有
      」、「（被告有無提到買進的價格如何？）沒有」、「（
      為何你會拿一萬七千元給被告？）因為我詢問甲○○一錢
      的價格如何，甲○○說大約是一萬七千元，我說如果不夠
      我再補你」、「（甲○○有無告訴你他跟人拿一錢價格如
      何？）沒有」、「（為何於警詢時供述毒品係向甲○○購
      買？）我供述當時我是拿錢給甲○○，要甲○○幫我買毒
      品，警察就說我既然有拿錢給甲○○，就是跟甲○○買的
      意思，所以我就說是跟甲○○買毒品」、「（對於你於九
      十四年十月六日偵查中之供述有何意見？）我確實有為如
      筆錄所載之證述內容，先前我在海巡署詢問時，海巡署之
      詢問人員就說這樣就是跟甲○○買的意思，所以我在偵查
      中也就認為這樣是跟甲○○買，所以據此作出供述」、「
      （為何你買海洛因，被告還送你安非他命？）海洛因是我
      買的沒有錯，而是買海洛因的同時，我另外跟被告要了安
      非他命，而非買海洛因送安非他命」云云，則證人乙○之
      證詞前後不一，已難盡信。
（三）再查，臺灣臺中地方法院檢察署九十三年度監續字第八六
      及五九四號卷中，雖有：「甲○○：我那有整角的你要嗎
      ？乙○：我現在沒錢。甲○○：你如果要我就先給你留下
      來。乙○：好那我稍等再跟你說」、「甲○○：我朋友來
      ，你說要錢給我，你現在可不可以拿給我，我朋友去煉糖
      。乙○：你現在在哪裡？甲○○：在三樓正要下去。你在
      哪裡？乙○：我在辦公室。甲○○：好我過去」、「甲○
      ○：李董，你昨天叫我留的那個，要不要？乙○：我現在
      還沒有錢。甲○○：你去想辦法一下啊！乙○：我等一下
      再打給你」之電話譯文，然證人乙○於本院審理時具結證
      稱：「（是否在九十三年八月間就有與甲○○談到交易毒
      品的對話？）有的，但是因為當時沒有錢，所以沒有跟他
      買」、「（對話的內容中提到「整角」意指如何？一三八
      、一四七頁部分你們對話的內容意指如何？）應該指的是
      整塊的四號藥劑無誤，至於所指的份量、數量如何我不知
      道。第一三八頁的內容是被告甲○○跟我要葡萄糖，要我
      拿二包葡萄糖上去。至於一四七頁的對話談的應該也是四
      號藥劑，他打電話給我詢問我要不要四號藥劑，當時我因
      為還沒有錢，所以跟他說我不要」等語，是前開通聯對話
      亦不足作為被告有販賣第一級毒品海洛因之積極證據。
（四）又查，本案雖扣得被告所持有之第一級毒品海洛因（驗餘
      合計淨重七十一‧二二公克、包裝重十一‧一公克）、摻
      有海洛因之香菸十支、電子秤一台、研磨器皿一具及毒品
      分裝袋一包等物，然被告前於八十九年間因施用毒品案件
      ，經送觀察勒戒後，認有繼續施用傾向，乃送強制戒治，
      甫於九十年二月二十三日強制戒治執行完畢後釋放。詎被
      告復於前開強制戒治執行完畢釋放後五年內，基於施用第
      一級毒品海洛因之概括犯意，自九十二年一月初某日起至
      九十三年九月七日止，連續施用第一級毒品海洛因多次，
      復自九十四年一月間某日起，至同年月十九日止，又連續
      施用第一級毒品海洛因多次等情，分別有臺灣臺中地方法
      院檢察署刑案資料查註紀錄表、臺灣高等法院被告全國前
      案紀錄表各一紙在卷可按，且有本院九十三年度訴字第二
      九五０號、九十四年度訴字第一一八二號判決各一件附卷
      可參，足見被告實有施用第一級毒品之惡習，而被告亦辯
      稱：扣案之海洛因及摻有海洛因之香菸，係供自己施用，
      毒品分裝袋係限量使用毒品，電子磅秤則是購買海洛因時
      用來秤量等語，是亦難因扣得前開得作為施用毒品所用之
      物，即認被告有意圖販賣而販入或其他販賣第一級毒品海
      洛因之犯行，又扣案之第二級毒品安非他命一包、研磨器
      皿一具、行動電話五支、帳冊一本及證人乙○所持有之第
      一級毒品海洛因一包、第二級毒品安非他命二包等物，被
      告均否認與販賣第一級毒品有關，而公訴人亦未具體表明
      上開物品何以足資作為被告有販賣第一級毒品之積極證據
      ，職是，前開扣案物品，均不足以證明被告有販賣第一級
      毒品海洛因之犯行。
（五）末查，本件檢察官就被告販賣海洛因予不特定人之犯行，
      並未具體表明該不特定人之真實姓名、交易之金額、數量
      、購買之時間、地點，復未提出何積極證據證明被告確有
      此部分之販賣毒品犯行，再細譯公訴人所提出之通話譯文
      ，對話人間之談話用語隱晦，雖有蹊蹺，然被告否認此為
      販賣海洛因之對話，而由渠等間之對話亦無從直接或間接
      將之解讀出被告有於何時、何地、以何價格販賣多少海洛
      因之事實，是上開通話譯文，亦不足作為被告有販賣海洛
      因予不特定人之積極證據。
（六）綜上所述，本案顯缺乏足以證明被告甲○○有販賣第一級
      毒品海洛因犯行，此外復查無其他積極證據足資認定被告
      有何公訴人所指之販賣第一級毒品海洛因犯行，揆諸首揭
      法條及裁判意旨，應認不能證明被告甲○○有販賣第一級
      毒品海洛因犯行，併予指明。
據上論斷，應依刑事訴訟法第二百九十九條第一項前段、第三百
條，毒品危害防制條例第八條第一項、第十八條第一項前段，刑
法第十一條、第五十六條、第四十七條，判決如主文。
中　　華　　民　　國　　94　　年　　11　　月　　16　　日
                  刑事第十庭    審判長法　官　郭瑞祥
                                      法　官  黃家慧
                                      法　官　黃炫中
上正本證明與原本無異。
如不服本判決，應於送達後十日內向本院提出上訴狀（須附繕
本），上訴於台灣高等法院台中分院。
                                      書記官  林錦源
中　　華　　民　　國　　94　　年　　11　　月　　16　　日
附錄論罪科刑法條
毒品危害防制條例第8條第1項
轉讓第一級毒品者，處 1 年以上 7 年以下有期徒刑，得併科新
臺幣 1 百萬
元以下罰金。
